【裁判字號】    89,易,1198
【裁判日期】    890808
【裁判案由】    詐欺
【裁判全文】
臺灣桃園地方法院刑事判決                        八十九年度易字第一一九八號
    公  訴  人  臺灣桃園地方法院檢察署檢察官
    被      告  戊○○
右列被告因詐欺案件，經檢察官提起公訴（八十八年度偵字第一五二０八、一八六五
八、一八八五一號），本院判決如左：
    主      文
戊○○連續意圖為自己不法所有，以詐術使人將本人之物交付，處有期徒刑拾月。
    事      實
一、戊○○意圖為自己不法之所有，並基於概括之犯意，明知自己於民國八十八年七
    月間負債高達數千萬元，完全無償債能力，竟仍參加以丙○○為會首之互助會，
    每會新台幣（下同）二萬元，共三十位會員，會期從八十八年七月十五日起至九
    十年十二月十五日止，使丙○○陷於錯誤，以為戊○○有資力給付各期會款，而
    同意戊○○入會，詎戊○○入會後，於八十八年七月十五日第一次開標時，即以
    四千五百元投標金得標，丙○○並於八十八年八月三日給付戊○○標得之會款四
    十三萬八千五百元，戊○○則簽發面額五十六萬元之本票一紙交付丙○○，以為
    其後應繳納之各期死會會款之擔保，戊○○取得該會款後即清償所積欠丙○○女
    友謝淑美之債務約四十萬元，而自八十八年八月間起即均不給付任何會款。戊○○又基於概括之犯意，於同年七月十九日，經由友人丁○○之介紹，在國防部財
    務中心國軍中壢財務組，向乙○○、丁○○隱匿其已負債數千萬元之事實，向該
    二人騙稱買股票下錯單急須資金週轉為由，向乙○○借貸五十五萬元，約定八十
    八年七月三十日返還，使乙○○、丁○○陷於錯誤，以為戊○○真係一時資金週
    轉且有能力償債，而同意借貸，因當時乙○○帳戶內僅有現金三十萬元，不足之
    二十五萬元部分則由丁○○借貸，乙○○、丁○○即當場交付現金共五十五萬元
    予戊○○，戊○○並當場簽立借據一紙交乙○○收執；及八十八年七月二十七日
    戊○○又至上址，再以同一事由向乙○○借貸三十七萬元，約定八十八年八月七
    日返還，乙○○亦再陷於錯誤，而交付三十七萬元予戊○○，戊○○亦簽立借據
    一紙交予乙○○收執。惟戊○○於取得借款後全數均用於股票之買賣且虧損殆盡
    ，於八十八年七月底、八月初之清償日屆至後，並未向乙○○清償借款，且自八
    十八年八月間起亦未向丙○○給付任何互助會款，且所簽發之本票屆期亦未獲兌
    現並逃匿無蹤，丙○○、丁○○、乙○○等人始知受騙。
二、案經被害人丙○○、乙○○訴請及桃園縣警察局桃園分局報告臺灣桃園地方法院
    檢察署檢察官偵查起訴。
     理  由
一、訊據被告戊○○固坦承有參加丙○○之互助會，於第一次開標時即標取會款且迄
    今均未給付各期死會會款之事實，惟否認有向乙○○借款及有何詐欺犯行，辯稱
    ：伊因經濟發生困難，故未給付丙○○之互助會款，及是向丁○○借五十五萬元
    、三十七萬元，是丁○○說借據要寫乙○○的名字的，當時雖負債數千萬元，但
    向乙○○借錢買股票，心想買股票可以賺錢即可還乙○○，及王成助欠伊三百多
    萬元，想王成助還伊錢，伊就有錢上會款及還丁○○錢，是後來王成助都沒還伊
    錢，買股票也都賠光了，才沒錢上會款及還丁○○錢，不是故意要騙他們錢的云
    云。
    經查：右揭事實業據被害人丙○○、乙○○於警訊、偵查或本院審理中一再指訴
    綦詳，且有會單一紙、被告所簽之本票一紙、借據二紙附卷可稽。被告雖否認係
    向乙○○借貸，辯稱錢係向丁○○借的云云，惟被告所簽立二紙借據確係清楚書
    明向「乙○○」借貸無誤，有借據二紙附卷可稽（見八十八年度他字第一九六九
    號偵查卷第五、六頁），及證人丁○○於偵查中亦到庭證稱被告第一次要借五十
    五萬元，乙○○拿三十萬元，伊拿二十五萬元，第二次被告再向乙○○借三十七
    萬元等語（見八十八年度他字第一九六九號偵查卷第二一、二二頁附八十八年九
    月九日訊問筆錄），且乙○○若非真有借貸金錢與被告，實無任意攀誣之必要，
    被告空言否認有向乙○○借貸云云，顯與事實不符，不足採信。而被告於本院審
    理時自承八十八年七月時，沒有任何積蓄，且負債之全部加利息約七千多萬元（
    見本院八十九年七月五日、七月二十五日訊問筆錄），及被告當時尚參加甲○○
    為首之互助會，每月須給付該會之死會會款四萬元（詳如後述），其經濟上已陷
    入極度困境，竟隱瞞事實，使他人不知其已無負債嚴重，無任何償債能力，猶於
    八十八年七月間參加丙○○之互助會，於第一次開標即標取會款，又向乙○○、
    丁○○借貸大筆金錢，所得之金錢則用於償債及買賣股票，而迄今均未償付任何
    死會會款及借款，顯然其於參加互助會之始及借貸當時即係有為自己不法所有之
    意圖，其空言否認有詐騙故意，不足採信。雖被告又再辯稱王成助欠伊大筆金錢
    ，若王成助還伊錢，伊即有錢上會款及還債云云，並提出本院八十八年度票字第
    四九六八號民事裁定一份為證，而經本院依職權調取該民事卷宗，雖被告確實於
    八十八年七月二十八日以執有債務人王助成所簽發之面額三百四十萬元之本票為
    由向本院聲請對債務人王助成所簽發之上紙本票准予強制執行，本院並於八十八
    年八月三日准予強制執行，惟被告所有持王成助所簽發之上紙本票發票日到期日
    為八十七年七月一日，因到期後王成助均未償還，被告始於八十八年七月二十八
    日向本院聲請准予強制執行，是王成助所積欠被告之債務已逾一年餘均未償還，
    且被告於本院庭訊時亦自承王成助迄今仍未償債分文，則被告於八十八年七月間
    當已明知其債務人王成助不可能主動償債，被告甚至可預期王成助來能清償之可
    能性已極低，竟辯稱王成助還伊錢，伊即有錢還會款及債款云云，顯係脫罪卸責
    之詞，不足採信。本件事證已臻明確，被告犯行洵堪認定。
二、核被告所為係犯刑法第三百三十九條第一項之詐欺取財罪。又被告同時向丁○○
    、乙○○共同借貸五十五萬元之詐欺犯行，係一行為同時觸犯二詐欺罪名，為同
    種想像競合犯，應從一詐欺罪處斷；又被告前後多次犯行，時間緊接，所犯構同
    之罪，顯係基於概括之犯意為之，為連續犯，應以一罪論並加重其刑。公訴意旨
    另以：被告意圖為自己不法之所有，明知經濟情狀已非屬良好，竟於八十七年二
    月間，以其自己及其妹張瓊月之名義，另捏造邱淑貞、林仙玲之名義參加以甲○○為會首之互助會，每會一萬元，會期從八十七年二月二十日起至八十九年五月
    二十日止，並於八十七年三月二十日第一次開標時，即以邱淑貞之名義搶標，後
    又於五、七、九次開標時，分別以林仙玲、自己名義及張瓊月之名義全數得標，
    認被告此部分所為亦犯詐欺罪嫌云云，訊據被告固坦承有以自己及張瓊月、邱淑
    貞、林仙玲之名義參加甲○○為首之互助會，並分別標取會款，惟堅決否認有檢
    察官所指之詐欺犯行，辯稱因為不要以自己名義參加四會，故以其妹張瓊月之名
    義及捏造邱淑貞、林仙玲之名義共參加四會，雖分別標取會款，但都有按月繳納
    死會會款至八十八年七月止，自八十八年八月起因經濟完全陷於困難才繳不起死
    會會款，並非參加互助會時即有詐騙故意等語，經查：被告雖以自己及張瓊月、
    邱淑貞、林仙玲名義參加甲○○所組之互助會，並分別於八十七年三月第一次開
    標、八十七年七月第五次開標、八十七年九月第七次開標、八十七年十月第九次
    開標時分別標取會款，惟被告於各次開標後均有按期各月繳納死會會款，業據會
    首甲○○於偵查及本院審理時到庭陳述明確（見八十八年度偵字第一八八五一號
    偵查卷附八十九年一月二十七日訊問筆錄、本院八十九年七月二十五日審判筆錄
    ），是被告自第一次標取會款後之一年餘期間均有正常按期繳納死會會款，尚難
    認被告於參加之始即有不法所有之意圖，而我國一般民間互助會確常見有以代號
    或他人名義參加之情形，被告雖冒以其妹或捏造姓名參加，但其參加後既依規定
    得標及繳納會款，不能以此即推認其有詐騙故意，及甲○○於本院庭訊時亦稱被
    告應非詐騙，應係事後繳不出會款等語（見本院八十九年七月二十五日審判筆錄
    ），是認被告所辯參加互助會不是故意要騙甲○○的，是後來繳不出來會款一節
    ，尚可採信，被告被訴此部分之犯罪不能證明，本應諭知被告無罪，惟因公訴人
    認此部分與前開起訴論罪部分有連續犯裁判上一罪關係，故不另為無罪之諭知。
    爰審酌被告品行、犯罪之動機、目的、手段、所詐騙金額及迄未與被害人達成民
    事上和解、犯罪後態度等一切情狀，量處如主文所示之刑。
據上論斷，應依刑事訴訟法第二百九十九條第一項前段，刑法第五十六條、第三百三
十九條第一項、第五十五條，罰金罰鍰提高標準條例第一條前段，判決如主文。
本案經檢察官張春暉到庭執行職務。
中      華        民        國      八十九    年    八      月    八    日
                                臺灣桃園地方法院刑事第四庭
                                      法  官  孫惠琳
右正本證明與原本無異。
如不服本判決，應於判決送達後十日內向本院提出上訴狀( 應附繕本 )，上訴於
臺灣高等法院。
                                      書記官   李金蓮
中        華        民        國   八十九   年   八   月    九    日
附論罪科刑依據之法條：
刑法第三百三十九條：
意圖為自己或第三人不法之所有，以詐術使人將本人或第三人之物交付者，處五年以
下有期徒刑、拘役或科或併科一千元（已提高十倍為一萬元）以下罰金。
以前項方法得財產上不法之利益或使第三人得之者，亦同。
前二項之未遂犯罰之。


司法院資訊處製作；財團法人民間司法改革基金會備份。
